【裁判字號】    95,訴,628
【裁判日期】    951031
【裁判案由】    房屋所有權移轉登記
【裁判全文】
臺灣臺北地方法院民事判決               95年度訴字第628號
原      告  巳○○
                        樓
訴訟代理人  庚○○
被      告  卯○○
                        20號.
訴訟代理人  寅○○
被      告  甲○○○(即林正雄.
            己○○(即林正雄之.
            癸○○(即林正雄之.
            辛○○(即林正雄之.
            子○○○(即林在傳.
                        樓
            丙○○(即林在傳之.
            丁○○(即林在傳之.
            乙○○(即林在傳之.
            戊○○(即林在傳之.
            壬○○(即林再旺之.
被      告  臺北市政府
法定代理人  丑○○
訴訟代理人  辰○○
上列當事人間請求房屋所有權移轉登記事件，本院於九十五年十
月三十一日言詞辯論終結，判決如下：
    主  文
被告台北市政府應會同被告甲○○○、己○○、癸○○、辛○○
、子○○○、丙○○、丁○○、乙○○、戊○○、壬○○辦理門
牌號碼為台北市○○區○○路四段六○之一○四號二樓房屋乙戶
所有權移轉登記手續，將該房屋移轉登記與被告甲○○○、己○○、癸○○、辛○○、子○○○、丙○○、丁○○、乙○○、戊○○、壬○○，再由被告甲○○○、己○○、癸○○、辛○○、
子○○○、丙○○、丁○○、乙○○、戊○○、壬○○移轉登記
與被告卯○○，再由被告卯○○移轉登記與原告所有。
訴訟費用由原告負擔。
    事實及理由
一、原告起訴主張：
（一）林正雄、林在傳、林在旺（均已死亡）於民國 (下同)62
      年8月30日，以新台幣 (下同)94,103 元4角向被告台北市
      政府承購門牌號碼為台北市○○路○段60之104號2樓整建
      住宅，當時系爭房屋之價款本息尚未繳清，故被告台北市
      政府並未會同林正雄、林在傳、林在旺辦理所有權移轉登
      記手續，將承購住宅移轉登記為渠等所有，嗣林正雄、林
      在傳、林在旺於65年11月23日將系爭房屋出賣予被告卯○○，被告卯○○又於86年6月30日將系爭房屋出賣予原告
      ，價金均已付清，此有不動產買賣契約書及卯○○、林正
      雄、林在傳、林在旺等人之印鑑證明書在卷可稽。
（二）查系爭房屋之承購價金於78年1月18日已如數繳清全部價
      款本息，依系爭房屋承購整建住宅契約第6條規定，得請
      求被告台北市政府會同辦理所有權移轉登記手續，將承購
      住宅移轉為承購人即林正雄、林在傳、林在旺所有，惟林
      正雄、林在傳、林在旺依序分別於77年2月18日、78年1月
      15 日、66年4月10日死亡，則渠等之繼承人即被告甲○○○、己○○、癸○○、辛○○（以上皆為林正雄之繼承人
      ）、子○○○、丙○○、丁○○、乙○○、戊○○（以上
      皆為林在傳之繼承人）、壬○○（為林在旺之繼承人）即
      可請求被告台北市政府會同辦理系爭房屋所有權移轉登記
      手續，將系爭房屋移轉為全體繼承人所有；被告卯○○基
      於買賣關係，得請求林正雄、林在傳、林在旺之繼承人，
      即被告甲○○○、己○○、癸○○、辛○○、子○○○、
      丙○○、丁○○、乙○○、戊○○、壬○○移轉登記系爭
      房屋所有權，被告卯○○亦得代位行使林正雄、林在傳、
      林在旺蕭之繼承人對被告台北市政府之登記請求權；又原
      告基於與被告卯○○之買賣契約，請求被告卯○○移轉系
      爭房屋所有權，並得代位行使被告卯○○之代位權，要求
      被告台北市政府為系爭房屋所有權之移轉登記。
（三）綜上，原告與被告卯○○間及各被告間基於買賣關係移轉
      登記請求權，代位權及代位權之代位，被告台北市政府應
      會同林正雄、林在傳、林在旺之全體繼承人將林正雄、林
      在傳、林在旺承購前揭系爭房屋移轉登記為林正雄、林在
      傳、林在旺之繼承人所有，於系爭房屋登記於林正雄、林
      在傳、林在旺之繼承人後，林正雄、林在傳、林在旺之繼
      承人即被告甲○○○、己○○、癸○○、辛○○、子○○○、丙○○、丁○○、乙○○、戊○○、壬○○應將系爭
      房屋辦理移轉登記被告卯○○。又系爭房屋移轉登記於被
      告卯○○後，被告卯○○應將系爭房屋移轉登記與原告所
      有，並為此提起本件訴訟，求為聲明如主文所示。
二、被告方面：
（一）被告甲○○○、己○○、癸○○、辛○○、子○○○、丙○○、丁○○、乙○○、戊○○、壬○○未於言詞辯論期
      日到場，亦未提出準備書狀作何聲明或陳述。
（二）被告卯○○未於最後言詞辯論期日到場，但於前言詞辯論
      期日曾陳述：其確向林正雄、林在傳及林在旺購買系爭房
      屋後再賣出予原告無訛。
（三）被告台北市政府部分：
      緣台北市○○路○段60之104號2樓係原承購人林正雄、林
      在傳及林在旺與被告台北市政府簽約承購，惟其未依約於
      15 年繳清貸款本息後會同被告申辦建物所有權第1次登記
      。而原承購人林正雄、林在傳及林在旺於未繳清貸款本息
      即違約將系房屋轉售與卯○○，僅以簽訂讓契約書為憑，
      復查台北市整建住宅凡未辦理建物所有權第一次登記且己
      發生轉售情事，需依土地登記規則第32條、第37條檢附公
      證書、買方戶籍資料等證明文件暨貸款清償證明書向被告
      提出申請，經被告核發產權移轉同意書後，逕至地政機關
      申辦建物產權登手續，如原承購人死亡發生繼承之事實時
      ，需由原承購人之繼承人或其遺產管理人檢具有關證件向
      原告申請核發產權移轉同意書後，逕至地政機關辦理建物
      所有權第一次登記。原告既非向被告承購整宅，又無法檢
      齊合法之權利取得證明文件，被告台北市政府自不能以其
      輾轉購得系爭整宅而輕率核發產權移轉同意書等語。
三、本件被告甲○○○、己○○、癸○○、辛○○、子○○○、
    丙○○、丁○○、乙○○、戊○○、壬○○未於言詞辯論期
    日到場，被告卯○○未於最後言詞辯論期日到場，核無民事
    訴訟法第386條各款所列情形，爰依原告之聲請，由其一造
    辯論而為判決。
四、原告主張之事實，業據其提出土地房屋買賣契約書、卯○○
    之印鑑證明、台北市早期整建住宅辦理產權登記作業要點、
    自願參加整建單、國宅繳款單、不動產買賣契約書、林正雄
    、林在傳及林在旺之印鑑證明暨戶籍謄本、台灣電力公司電
    費通知及收據聯、台北自來水事業處水費收據，及被告台北
    市政府提出之承購整建住宅契約、承購整建住宅價款繳清證
    明書等件為證。雖被告台北市政府抗辯原告非原承購人，亦
    無法檢齊合法之權利取得證明文件云云，但查被告卯○○自
    承房屋係向林正雄、林在傳及林在旺購得，嗣再行賣出；雖
    被告林正雄、林在傳及林在旺之繼承人陳稱不知此事，但被
    告台北市政府亦自認系爭房屋之原承購人為林正雄、林在傳
    及林在旺，再參諸上開書證，自堪信原告之主張為真實，即
    林正雄、林在傳及林在旺確向被告台北市政府購買系爭房屋
    ，嗣後賣給被告卯○○，而原告再向被告卯○○購得系爭房
    屋。
五、查系爭房屋已於78年1月18日如數繳清全部價款本息，有承
    購整建住宅價款繳清證明書可稽，依系爭房屋承購整建住宅
    契約第6條規定，承購人於繳清承購價款後，得請求被告台
    北市政府辦理系爭房屋移轉登記手續，將承購住宅移轉登記
    為承購人所有，惟承購人林正雄、林在傳及林在旺依序分別
    於77年2月18日、78年1月15日、66年4月10日死亡，渠等之
    繼承人為被告甲○○○、己○○、癸○○、辛○○、子○○○、丙○○、丁○○、乙○○、戊○○、壬○○等人，此有
    原告提出之戶籍謄本及繼承系統表在卷為憑，堪信為真，則
    承購人之繼承人於繳清價款後，本應請求被告台北市政府會
    同辦理系爭房屋所有權移轉登記，其怠於行使權利，嗣後之
    買受人卯○○基於買賣關係，得請求林正雄、林在傳及林在
    旺之繼承人被告甲○○○、己○○、癸○○、辛○○、子○○○、丙○○、丁○○、乙○○、戊○○、壬○○移轉系爭
    房屋所有權，並代位行使林正雄、林在傳及林在旺之繼承人
    對台北市政府之登記請求權。又原告基於買賣契約，得請求
    被告卯○○移轉系爭房屋所有權，並行使代位權。從而，原
    告與被告卯○○間及林正雄、林在傳及林在旺之繼承人間基
    於買賣關係之移轉登記請求權，代位權及代位權之代位，代
    位請求被告台北市政府應會同被告甲○○○、己○○、癸○○、辛○○、子○○○、丙○○、丁○○、乙○○、戊○○
    、壬○○辦理門牌號碼為台北市○○路○段60之104號2樓房
    屋所有權移轉登記手續，將該房屋移轉登記與被告甲○○○
    、己○○、癸○○、辛○○、子○○○、丙○○、丁○○、
    乙○○、戊○○、壬○○，再由被告甲○○○、己○○、癸○○、辛○○、子○○○、丙○○、丁○○、乙○○、戊○○、壬○○移轉登記與被告卯○○所有，再由被告卯○○移
    轉登記與原告所有，為有理由，應予准許。
六、結論：原告之訴為有理由，依民事訴訟法第385條第1項前段
    、第79條，判決如主文。
中    華    民    國    95    年    10    月    31    日
                    民事第五庭法      官  陶亞琴
以上正本係照原本作成
如對本判決上訴，須於判決送達後20日內向本院提出上訴狀
中    華    民    國    95    年    11    月    2     日
                              法院書記官  吳芳玉


司法院資訊處製作；財團法人民間司法改革基金會備份。
